【裁判字號】    98,台上,1524
【裁判日期】    980319
【裁判案由】    違反槍砲彈藥刀械管制條例
【裁判全文】
最高法院刑事判決            九十八年度台上字第一五二四號
上  訴  人  甲○○
選任辯護人  邱鎮北律師
上  訴  人  乙○○
上 列一 人
選任辯護人  許華雄律師
上列上訴人等因違反槍砲彈藥刀械管制條例案件，不服台灣高等
法院中華民國九十七年十一月二十七日第二審判決（九十七年度
上訴字第四三四九號，起訴案號：台灣桃園地方法院檢察署九十
五年度偵字第九二一五號），提起上訴，本院判決如下：
    主  文
上訴駁回。
    理  由
按刑事訴訟法第三百七十七條規定，上訴於第三審法院，非以判
決違背法令為理由，不得為之。是提起第三審上訴，應以原判決
違背法令為理由，係屬法定要件。如果上訴理由書狀並未依據卷
內訴訟資料，具體指摘原判決不適用何種法則或如何適用不當，
或所指摘原判決違法情事，顯與法律規定得為第三審上訴理由之
違法情形，不相適合時，均應認其上訴為不合法律上之程式，予
以駁回。本件原判決依憑上訴人甲○○供承查獲原判決附表（下
稱附表）一至六所示槍彈、工具等物為其所有；乙○○供承曾收
受甲○○交付之銀色改造手槍及子彈三顆等供述，證人陳松熾、
游坤運、呂理艇、甲○○分別於警詢、偵審之證詞，及卷附內政
部警政署刑事警察局（下稱刑事警察局）槍彈鑑定書、內政部函
文、查獲現場及扣案物照片，暨扣案改造槍彈、槍管、改造工具
等證據資料，認定甲○○有原判決事實欄所載之製造可發射子彈
具有殺傷力之改造槍彈犯行；乙○○有持有可發射子彈具有殺傷
力槍枝之犯行，且敘明上訴人等否認該犯行，甲○○辯稱扣案槍
枝僅憑性能檢驗法鑑定，難謂具殺傷力；同時製造槍枝及子彈，
應成立想像競合犯，不應分論併罰；又謂扣案槍枝乃呂理艇自行
或攜其購買，非其製造，其餘查扣物亦非其所有云云。乙○○則
辯稱：甲○○所交付者乃道具槍彈，不具殺傷力，況其亦不知槍
枝具殺傷力等語，均不足採信，已於理由內詳予指駁說明，認上
訴人等犯行明確。而撤銷第一審關於甲○○部分之科刑判決，改
判仍論處甲○○未經許可製造可發射子彈具有殺傷力之改造手槍
及未經許可製造子彈二罪刑，及維持第一審依想像競合犯論處乙
○○未經許可，持有可發射子彈具有殺傷力之改造槍枝罪刑之判
決，駁回乙○○在第二審之上訴，已詳述所憑之證據及其認定之
理由。從形式上觀察，無足以影響判決結果之違法情形存在。甲
○○上訴意旨略以：(一)、原審未依聲請將扣案槍枝依試射法再為
鑑定，率採刑事警察局性能檢驗法之鑑定結果認定具殺傷力，有
證據調查未盡之違法。(二)、甲○○無前科，本件僅改造槍枝一支
及子彈三顆，遭第一審重判而上訴，惟原審量處之刑較諸其他法
院相類案件仍明顯過重，量刑違反罪刑相當原則。(三)、原審於民
國九十七年十一月六日審判期日，審判長僅提示附表六之槍枝及
另一銀色改造槍枝，其餘證物均未提示使甲○○辨認，其踐行訴
訟程序顯然違法。乙○○則略以：(一)、原判決無積極證據，徒憑
論理及經驗法則推論其持有之槍枝具殺傷力，有違無罪推定原則
。又其對扣案槍彈之殺傷力欠缺主觀犯意，原判決未予考量，適
用法則不當。(二)、原審之審判程序有前揭(三)未踐行提示證物使乙
○○辨識之違法，經其具狀更正，原判決以該不實之審判筆錄為
判決基礎，自屬違法云云。惟查：(一)、槍枝之鑑定，非必以試射
為唯一之鑑驗方法，如依「性能檢驗法」實際操作送鑑槍枝之機
械結構與功能，經檢測後認其結構完整，且擊發功能良好正常，
可供擊發適用子彈使用，而為具殺傷力之研判，茍非其鑑定有未
盡確實或欠缺完備情事，即不得以未經實彈射擊鑑測，遽認其鑑
定結果為不可採取。本件扣案附表一所示之槍枝經刑事警察局採
以國內外槍、彈鑑定領域共同認可之「性能檢測法」鑑定完畢，
確認該槍枝具殺傷力；刑事警察局係國內鑑識槍彈之專業機構，
該局認前揭改造槍枝具殺傷力，要屬鑑定機關依其鑑定之特殊專
業智能，就該槍枝材質、結構等，綜為判斷之結果，並於鑑定書
內詳敘其認定之依據，輔以照片說明（見偵卷第一四六、一四八
頁），核其鑑定之經過及認定之依據，已符合專業鑑定之要求；
稽之原判決併敘明該槍枝於送刑事警察局鑑定前，已經換裝金屬
滑套及金屬槍管，槍枝無塑膠材質，無因採性能檢驗法之鑑定致
有失準疑慮之理由稽詳，所為論斷與經驗及論理法則俱屬無違。
原判決以上開鑑定書為論罪之基礎，復敘明此部分待證事實已臻
明瞭，無再為實彈試射鑑定必要之理由，洵無採證違法或判決不
載理由及證據調查未盡之違法可言。(二)、審判期日之訴訟程序，
專以審判筆錄為證，刑事訴訟法第四十七條定有明文。卷查本件
有關證物，業經原審書記官於審判期日前之九十七年十月三十日
調取，有原審法院刑事紀錄科借調贓證物品條在卷可稽（見原審
卷第一六三、一六四頁）。參諸該次審判筆錄之記載，相關證物
既呈現在庭，而得踐行調查證據程序，上訴人等及其辯護人對審
判長詢以對於有關之證人證言及證物之意見後，非但未抗辯不了
解文書要旨或證物未予提示無從辨認，甚而就相關文書、證物之
證據力為實體上之答辯，有該審判筆錄載明足稽（見原審卷第一
六八至一六九頁背面），而卷附原審補正之該次審判期日筆錄，
亦無上訴意旨所指摘之證物未予提示令上訴人等辨認之違法情形
存在（見原審卷第二二五頁正背面）。原審所踐行之證據調查程
序，於法無違。(三)、我國刑事訴訟法係採實質真實發現主義，審
理事實之法院應依調查證據之結果，獨立認定事實，不受其他判
決之拘束。又量刑輕重，係屬事實審法院得依職權自由裁量之事
項，苟已以行為人之責任為基礎，並審酌刑法第五十七條各款所
列情狀而未逾越法定刑度，即不得遽指為違法。甲○○所論處之
罪屬無期徒刑及最輕本刑五年以上有期徒刑，併科新台幣一千萬
元以下罰金之罪，原審認第一審關於甲○○部分之科刑不當，予
以撤銷改判，於理由內已敘明如何依刑法第五十七條之規定審酌
其犯罪之一切情狀，而於法定刑內量處適當之刑，既未逾越法定
刑度，又未濫用權限，核無其上訴意旨所謂量刑違背罪刑相當原
則之違法可言。至上訴意旨另引其他法院判決量刑情狀為據，因
情節有別，基於個案拘束原則，要不得比附援引而執為原判決有
違背法令之論據。此外，上訴意旨，就原審採證認事職權之適法
行使及原判決已說明事項，徒憑己見，任意指摘為違法，且仍為
單純事實之爭執，或與判決本旨無關之枝節問題為爭辯，難謂已
符合法定上訴要件。依前揭說明，應認上訴人等上訴不合法律上
之程式，均予以駁回。
據上論結，應依刑事訴訟法第三百九十五條前段，判決如主文。
中    華    民    國  九十八  年    三    月   十九   日
                      最高法院刑事第十一庭
                          審判長法官  石  木  欽
                                法官  洪  佳  濱
                                法官  韓  金  秀
                                法官  呂  丹  玉
                                法官  段  景  榕
      本件正本證明與原本無異
                                      書  記  官
中    華    民    國  九十八  年    三    月  二十七  日
                                                      Ｅ


司法院資訊處製作；財團法人民間司法改革基金會備份。
